【裁判字號】    95,台上,2373
【裁判日期】    950504
【裁判案由】    違反毒品危害防制條例
【裁判全文】
最高法院刑事判決            九十五年度台上字第二三七三號
    上  訴  人  甲○○
                乙○○
                        樓
    共      同
    選任辯護人  曾肇昌律師
    上  訴  人  丙○○
                        樓
    選任辯護人  王元勳律師
                李怡欣律師
    上  訴  人  戊○○
                        巷59號（另案在台灣台北戒治所執行
                        強制戒治）
    選任辯護人  羅廷祥律師
    上  訴  人  丁○○
                        樓在.
                己○○
                        12號.
上列上訴人等因違反毒品危害防制條例等罪案件，不服台灣高等
法院中華民國九十五年三月八日第二審判決（九十四年度上訴字
第二四二六號，起訴案號：台灣台北地方法院檢察署九十四年度
偵字第二０三四、二０三五號），提起上訴，本院判決如下：
    主  文
上訴駁回。
    理  由
按刑事訴訟法第三百七十七條規定：上訴於第三審法院，非以判
決違背法令為理由，不得為之。是提起第三審上訴，應以原判決
違背法令為理由，係屬法定要件，如果上訴理由狀未依據卷內訴
訟資料，具體指摘原判決不適用何種法則或如何適用不當，或所
指摘原判決違法情事，顯與法律規定得為第三審上訴理由之違法
情形，不相適合時，均應認其上訴為違背法律上之程式，予以駁
回。本件原判決綜合全部卷證資料，認上訴人甲○○、乙○○、
丁○○、己○○、丙○○、戊○○有其事實欄所載之犯行，已詳
敘所憑之證據與認定之理由。對於甲○○辯稱：伊前在馬來西亞
經商虧損，由馬來西亞友人「林書文」代為清償債務，為還人情
，始代訂此鎮靜劑類之安眠藥，不知所購入者係第四級毒品硝西
泮；乙○○辯以：在伊住處查扣之毒品及噴字機係甲○○所放，
伊未使用噴字機在包裝上噴字，亦不知查扣之藥錠為何物；丁○
○辯謂：伊幫甲○○作人情，向丙○○所販入之原料、藥錠係鎮
靜劑，非硝西泮；丙○○辯稱：伊將同屬鎮靜劑而非列管之「Za
leplon」原料販售予丁○○後，再由丁○○交付欲調劑、打錠之
原料，由伊交給戊○○在璽維企業有限公司（下稱璽維公司）內
調劑、打錠，不知何以交給丁○○之原料會變成硝西泮；戊○○
辯以：伊將丙○○交付之原料，依指示調劑、打錠，民國九十三
年十二月間伊雖懷疑過，但丙○○告知不是毒品，伊不知該原料
含有硝西泮成分；己○○辯稱：伊認為受僱包裝運送之藥錠係鎮
靜劑，不知係硝西泮各云云，認均係卸責之詞，不足採信，亦依
調查所得證據，逐一加以指駁及說明。因而撤銷第一審之科刑判
決，改判仍論處甲○○、乙○○共同連續販賣第四級毒品罪刑；
並依牽連犯關係從一重仍論處丁○○、己○○共同連續販賣第四
級毒品；依牽連犯從一重論處丙○○連續販賣第四級毒品；論處
戊○○共同連續製造第四級毒品罪刑（戊○○累犯）。
甲○○上訴意旨略以：甲○○非藥劑科畢業，對該藥物祇有「鎮
定劑」之認知，且依丁○○等人之陳述，可知甲○○向丁○○所
訂者係「鎮定劑」，故丁○○原稱甲○○、己○○、丙○○應該
都知道是毒品云者，係錯誤之判斷，原判決引丁○○在聲請羈押
時不符刑事訴訟法第一百六十六條要件而不具證據能力之陳述，
不採納丁○○於第一審所云知情者不包括甲○○及其他有利於甲
○○之諸證據，而未說明其理由，有判決理由不備之違法。乙○
○上訴意旨略謂：乙○○同意胞兄甲○○寄放打印機及安眠藥，
乃人情之常，乙○○對西藥成分及辨識完全不懂，對該藥物並無
「毒品」認識，欠缺犯罪之故意，原判決無積極證據足以認定乙
○○確有販賣行為，遽認為共犯，違背證據裁判主義，亦與判例
相違背。丁○○上訴意旨略稱：丁○○僅依甲○○指示轉告丙○
○，並非全盤了解該毒品，從監聽譯文可知丙○○除供應丁○○
五十公斤原料外，尚與「佩宣」等多人聯絡，原審未予究明，即
將全部查獲之原料、毒品皆視為丁○○所購，有理由矛盾及應於
審判期日調查之證據未予調查之違法；依卷內證據資料，可知丁
○○主觀上無運輸、販賣毒品之認識，屬行為人主觀之認識與客
觀發生之事實涉及不同犯罪構成要件之「抽象構成要件錯誤」，
依所犯重於所知或相等，從其所知之見解，是否得論以違反毒品
危害防制條例之罪，即有可議；丁○○取得甲○○交付之新台幣
（下同）一百萬元後，轉手即交給丙○○，可見僅居於媒介角色
，原判決將該一百萬元視為丁○○犯罪所得，宣告沒收，有理由
矛盾之違法；原判決認定打錠費用每粒０．六元係丁○○與戊○
○所議定，與事實不符，丁○○已當庭坦承錯誤，誠心悔改，原
判決認無悔改之意，亦屬理由不備。己○○上訴意旨略稱：原判
決未明確指出己○○有如何意圖營利而販賣第四級毒品之佐證，
有不適用法則或適用不當之違法，請審酌己○○輕微中風，謀生
不易，始誤入歧途，並未獲得重大利益，亦未對社會造成重大危
害等情，參酌刑法第五十七條、第五十九條之規定，予以減輕其
刑。丙○○上訴意旨略稱：原判決認定丁○○向丙○○購買原料
，交給丙○○打錠製成錠劑，又認丁○○向丙○○購買藥錠，已
屬理由矛盾；關於丙○○有無將全部原料交給丁○○，再轉由丙
○○協尋製錠，其間丁○○有無將戊○○交付之「Zaleplon」原
料，掉包成「耐妥眠Nitrazepam」等情，原審俱未加以詳查；戊
○○不可能「買高賣低」，故丙○○交給丁○○者應係「Zalepl
on」，且證人鄭惠民證稱「一粒眠」每粒約二十四元，原料每公
斤約二十五萬元，倘丙○○交付者係硝西泮原料，銷售結果應得
七百五十萬元，豈會如原判決認定之一百五十萬元，原判決就卷
內有利於丙○○之諸證據，未說明不採之理由，又未調查丁○○
有無其他取得「 Nitrazepam 」之管道，即認定丙○○係交付「
Nitrazepam」原料，違背證據法則，且有判決理由不備之違法。
戊○○上訴意旨略以：依卷內證據資料，應不足以推論戊○○有
製造第四級毒品之犯意，且戊○○提出之銷貨單，足以證明承攬
本件藥錠加工之工資未逾一般食品加工之通常價格，可見戊○○
並無製造第四級毒品之犯意，原判決就此等有利戊○○之證據，
暨丙○○有利於戊○○之證言，均未說明不予採信之理由，洵屬
理由不備；戊○○祇將丙○○交付之粉狀原料固定成形，該原料
本身即第四級毒品，故戊○○之打錠行為未對該毒品施加任何「
原因力」，自不該當於製造毒品之要件，與藥事法所指之「製造
」，及於不變更化學成分，而使其成為任何一種劑型之行為即屬
製造者有別，原判決論以製造毒品罪，有適用法則不當之違法各
云云。惟查：犯罪事實之認定、證據之取捨及其證明力如何，乃
事實審法院自由判斷之職權，如其取捨判斷不違背經驗法則與論
理法則，即不得指為違法，而據為上訴第三審之理由。又經驗與
論理等證據法則俱屬客觀存在之法則，非當事人主觀之推測，若
僅憑上訴人之主觀意見，漫事指為有違經驗與論理等證據法則，
即不足據以辨認原判決已具備違背法令之形式。本件原判決認定
甲○○意圖營利，向丁○○購買第四級毒品硝西泮「耐妥眠Nitr
azepam」藥錠，先交付一百萬元為定金，丁○○遂向丙○○訂購
五十公斤硝西泮原料，且以每粒０．六元價格要求調劑、打錠，
丙○○即向他人販入五十公斤原料，以每粒０．六元價格交給璽
維公司業務員戊○○調劑、打錠，待戊○○製造完成後，交給丙
○○，丙○○委託貨運公司運輸給丁○○，己○○依丁○○之指
示提領、包裝及裝箱後，先與乙○○聯絡，再運送至乙○○住處
，交付予甲○○販賣牟利，期間己○○輕微中風後，改由乙○○
操作丁○○所有之噴字機，完成包裝、噴字工作等情，已說明本
於調查所得心證，分別定其取捨而為事實判斷之理由，並依確認
之事實，說明上訴人等六人如何皆知所製造、運輸或販賣者係第
四級毒品硝西泮，及丙○○販入，再交給戊○○調劑、打錠之五
十公斤原料，係「Nitrazepam」，而非其所稱「Zaleplon」之論
據。所為論斷，核無違背客觀存在之經驗與論理等證據法則，自
屬原審採證、認事之適法職權行使，不容任意指摘。丁○○謂其
主觀上無毒品之認知，應依「抽象構成要件錯誤」之理論，從其
所知諭知無罪，係對法律適用之誤解，亦非適法之第三審上訴理
由。丁○○於第一審法院為羈押訊問時，並未陳稱甲○○知道其
訂製或被警查扣者為第四級毒品，原判決亦未採丁○○在第一審
法院為羈押訊問時之陳述，資為甲○○犯罪之證據，甲○○執此
指摘，自非適法。又原判決祇認定在丁○○及己○○處查扣之硝
西泮為渠二人所有，丁○○上訴意旨指原判決將全部扣案原料及
第四級毒品硝西泮均認定為其所有，顯非依據卷內訴訟資料指摘
。再犯販賣毒品等罪所得之財物，依毒品危害防制條例第十九條
規定，應依法予沒收追繳。甲○○既交付一百萬元定金，向丁○
○購買硝西泮，不論丁○○取得該款後如何處分，仍屬其運輸、
販賣毒品所得之財物，原判決諭知沒收追繳，於法並無不合。而
量刑輕重及適用刑法第五十九條酌減其刑與否，係屬事實審法院
得依職權自由裁量之事項，況刑法第五十九條之酌量減輕其刑，
必於犯罪之情狀確可憫恕，認予宣告最低法定刑猶嫌過重者，始
有其適用。至於犯罪後之態度、犯罪所生之危害或損害、行為人
之身體狀況等情狀，僅可為法定刑內量刑之參考，不得據為酌量
減輕之理由。原判決已斟酌上訴人等六人有關刑法第五十七條各
款所列情狀而為刑之量定，其未依刑法第五十九條規定減輕其刑
，不容任意指摘。原判決認定丁○○向丙○○訂購五十公斤硝西
泮原料，且以每粒０．六元價格要求調劑、打錠，其後丙○○將
製造完成之硝西泮藥錠交付丁○○，並無理由矛盾情形。而原判
決以本件事證已臻明確，未再調查丁○○有無其他取得「Nitraz
epam」管道，亦無違法可言。至戊○○將丙○○交付含有硝西泮
成分之粉狀原料，依丙○○指示之劑量、口味、香料及外觀，予
以調劑、打錠，加工製成藥錠，自屬製造行為，戊○○上訴意旨
執此指摘，殊非合法之第三審上訴理由。上訴人等六人其餘上訴
意旨，或執同上辯詞，就原判決理由已明白論斷之事項，及原審
採證、認事職權之行使，任意指摘，或未具體指明有何應於審判
期日調查之證據，未予調查，自不足據以辨認原判決已具備違背
法令之形式。綜上所述，應認本件上訴人等六人之上訴皆違背法
律上程式，予以駁回。
據上論結，應依刑事訴訟法第三百九十五條前段，判決如主文。
中    華    民    國  九十五  年    五    月    四    日
                      最高法院刑事第八庭
                          審判長法官  張  淳  淙
                                法官  張  春  福
                                法官  呂  丹  玉
                                法官  洪  昌  宏
                                法官  蔡  彩  貞
      本件正本證明與原本無異
                                      書  記  官
中    華    民    國  九十五  年    五    月    八    日
                                                  Ａ


司法院資訊處製作；財團法人民間司法改革基金會備份。
